【裁判字號】    98,監宣,34
【裁判日期】    990128
【裁判案由】    監護宣告
【裁判全文】
臺灣臺南地方法院民事裁定              98年度監宣字第34號
聲  請  人  甲○○
上列聲請人聲請監護宣告事件，本院裁定如下：
    主      文
宣告乙○○（男、民國○○年○月○日生、身分證統一編號：Ｚ00000
0000號）為受監護宣告之人。
選定甲○○（女、民國○○年○○月○○日生、身分證統一編號：Ｚ000
000000號）為受監護宣告之人之監護人。
指定郭錦銅（男、民國○○年○月○○日生、身分證統一編號：Ｚ0000
00000號）為會同開具財產清冊之人。
聲請程序費用新臺幣壹仟元由受監護宣告之人乙○○負擔。
    理      由
一、本件聲請意旨略以：聲請人甲○○係乙○○（男、民國○○年
    ○月○日生，身分證統一編號：Ｚ000000000號，住臺南市○區
    ○○里○○鄰○○街262巷6號）之胞姐，乙○○因罹患重度智
    障，已不能為意思表示或受意思表示，或不能辨識其意思表
    示之效果，聲請人甲○○乃乙○○之四親等內之親屬，為此
    聲請對乙○○為監護之宣告，並請求選任聲請人擔任其監護
    人，指定郭錦銅擔任會同開具財產清冊之人等語。
二、按對於因精神障礙或其他心智缺陷，致不能為意思表示或受
    意思表示，或不能辨識其意思表示之效果者，法院得因本人
    、配偶、四親等內之親屬、最近一年有同居事實之其他親屬
    、檢察官、主管機關或社會福利機構之聲請，為監護之宣告
    ，民法第14條第1項定有明文。經查：
（一）聲請人為乙○○之胞姐，屬二親等之旁系血親，有聲請人
      提出之戶籍謄本、親屬系統表在卷可佐，則依上開規定，
      本件聲請人聲請對乙○○為監護之宣告，自屬有據。
（二）再者，乙○○罹患重度智障，為聲請人提出中華民國身心
      障礙手冊影本1件所載明，堪信屬實；復經鑑定人即財團
      法人臺灣省私立臺南仁愛之家附設精神療養院施仁雄醫師
      鑑定結果：「個案乙○○自幼年開始就領有重度智障手冊
      ，晤談時，個案的態度配合，慣用國語，言語用詞簡單，
      還可以對話，雖然可以回答，但僅限其日常生活周遭的事
      務。過程中，眼神無法很聚焦，情緒顯得淡漠、被動，沒
      什麼起伏，注意力和言語理解能力不佳。個案目前簡易生
      活功能尚可自理，但須別人在旁協助與提醒，知道錢的功
      能，因計算能力差，無法妥善使用，另外在注意力、記憶
      力、語言理解、思考、觀察及計畫執行等方面的能力皆無
      法適當理解與完成評估之要求。個案之精神狀態已達無法
      辨識意思能力效果，導致無法處理自己事務之程度。基於
      受鑑定人有智能障礙之其他心智缺陷，致不能辨識其意思
      表示之效果，且接受治療後回復可能性甚低，因而不能管
      理自己財產。」等情，有本院99年1月13日監護宣告訊問
      筆錄、私立臺南仁愛之家附設精神療養院精神鑑定報告各
      1份在卷可稽。
（三）基上，顯見依乙○○之現況，已因心智缺陷致不能辨識其
      意思表示之效果，核與民法第14條第1項得為監護之宣告
      之規定相符，故聲請人聲請對乙○○為監護之宣告為有理
      由，應予准許，爰裁定如主文第1項所示。
三、復按法院為監護之宣告時，應依職權就配偶、四親等內之親
    屬、最近一年有同居事實之其他親屬、主管機關、社會福利
    機構或其他適當之人選定一人或數人為監護人，並同時指定
    會同開具財產清冊之人；法院為前項選定及指定前，得命主
    管機關或社會福利機構進行訪視，提出調查報告及建議，監
    護之聲請人或利害關係人亦得提出相關資料或證據，供法院
    斟酌；法院選定監護人時，應依受監護宣告之人之最佳利益
    ，優先考量受監護宣告之人之意見，審酌一切情狀，並注意
    下列事項：(一)受監護宣告之人之身心狀態與生活及財產狀況
    。(二)受監護宣告之人與其配偶、子女或其他共同生活之人間
    之情感狀況。(三)監護人之職業、經歷、意見及其與受監護宣
    告之人之利害關係。(四)法人為監護人時，其事業之種類與內
    容，法人及其代表人與受監護宣告之人之利害關係。民法第
    1111條、第1111條之1定有明文。經查：
（一）受監護宣告之人乙○○未婚，其父、內外祖父母均已歿，
      現僅有其母陳金枝、姐甲○○、姐夫郭錦銅等3人一節，
      此有聲請人提出之親屬系統表、戶籍謄本等件在卷可查，
      稽之受監護宣告之人乙○○為重度智障，參之受監護宣告
      之人之監護較為特殊，除監護人負有護養療治受監護宣告
      之之義務，且監護人其工作須時常為之，故需具有相當體
      力等客觀當條件才能盡其義務，佐以受監護宣告之人乙○
      ○之母陳金枝、姐甲○○、姐夫郭錦銅共同決議推舉聲請
      人甲○○擔任受監護宣告之人乙○○之監護人，有聲請人
      所提出之親屬團體會議記錄、親屬團體會議推定監護人說
      明書在卷可稽，本院綜參上情，認由聲請人擔任受監護宣
      告之人乙○○之監護人，最能符合受監護宣告之人之最佳
      利益，爰選定聲請人甲○○為監護人。
（二）另揆諸民法第1111條第1項法院指定會同監護人開具財產
      清冊之人之立法理由，係為在選定監護人時，應同時指定
      會同開具財產清冊之人，以實施監督之目的，準此，本院
      既已選定聲請人甲○○為受監護宣告之人乙○○之監護人
      ，自有依上揭規定指定會同開具財產清冊之人之必要。查
      本件受監護宣告之人乙○○有利息所得及房地各1筆，然
      房地價值不高，此有本院依職權所調取之受監護宣告之人
      乙○○之稅務電子閘門財產所得調件明細表在卷可參，是
      其財產狀況並非複雜，故自無特別指定其他專業之人作為
      會同開具財產清冊之人之必要，參酌受監護宣告人乙○○
      之家庭成員及財產狀況，佐以受監護宣告之人乙○○之母
      陳金枝、姐甲○○、姐夫郭錦銅共同決議推舉郭錦銅擔任
      本件會同開具財產清冊之人，有聲請人所提出之親屬團體
      會議記錄、親屬團體會議推定監護人說明書在卷可稽，衡
      情郭錦銅應會本於受監護宣告之人乙○○之最佳利益，與
      監護人共同開具財產清冊。從而，爰依民法第1111條第1
      項規定，指定郭錦銅為本件監護宣告事件之會同開具財產
      清冊之人，以利本件監護事宜之執行。
四、依民事訴訟法第608條第1項，裁定如主文。
中    華    民    國    99    年    1     月    28    日
                  家事法庭法  官  楊佳祥
以上正本係照原本作成。
如不服本裁定關於選定監護人及指定會同開具財產清冊之人等部
分，應於送達後十日內向本院提出抗告狀，並繳納抗告費新臺幣
1,000元；其餘關於宣告監護之部分，不得抗告。
中    華    民    國    99    年    1     月    28    日
                          書記官  葉芳如

司法院資訊處製作；財團法人民間司法改革基金會備份。
